【裁判字號】    95,訴,302
【裁判日期】    951122
【裁判案由】    損害賠償
【裁判全文】
臺灣雲林地方法院民事判決               95年度訴字第302號
原      告  乙○○
被      告  甲○○
上列當事人間因原告提起刑事附帶民事請求損害賠償事件，經本
院刑事庭裁定移送前來，本院於民國95年11月8 日言詞辯論終結
，判決如下：
    主  文
被告應給付原告新臺幣肆拾玖萬貳仟零伍拾玖元，及自民國九十
五年七月十三日起至清償日止，按週年利率百分之五計算之利息
。
原告其餘之訴駁回。
訴訟費用由被告負擔三分之一，餘由原告負擔。
本判決第一項得假執行。
原告其餘假執行之聲請駁回。
    事實及理由
一、程序方面：
    按訴狀送達後，原告不得將原訴變更或追加他訴，但擴張或
    減縮應受判決事項之聲明者，不在此限，民事訴訟法第255
    條第1 項第3 款定有明文。本件原告起訴時請求被告應給付
    其新臺幣（下同）1,702,703 元，及自起訴狀繕本送達被告
    之翌日起至清償日止，按週年利率百分之五計算之利息，嗣
    於本院審理時，減縮聲明請求1,503,173 元及上開法定遲延
    利息，核與前開規定相符，應予准許。
二、原告主張：
  (一)、被告於民國（下同）94年10月23日下午3 時13分許，駕駛
      車牌號碼SI-0808 號自用小客車，行經雲林縣大埤鄉○○
      路與大埤路交岔路口，本應注意行經閃光紅燈路口之支線
      道時，應暫停讓幹道車先行，且應注意車前狀況，並隨時
      採取必要之安全措施，而依當時天候晴，光線為日間自然
      光線，並無不能注意之情況，竟疏未注意及此，以致其所
      駕駛之汽車左前方保險桿撞擊原告所騎乘之車牌號碼MJH-
      429 號重型機車右側車身，原告因而人身倒地，受有右側
      脛腓骨骨折、左側遠端橈尺骨骨折、右側足跟撕裂傷及頭
      部外傷等傷害。事故發生後，原告支出醫療費26,473元、
      看護費360,000 元、購買補品及藥粉、藥帖16,600元。又
      原告任職於台灣省自來水股份有限公司第五區管理處斗南
      營運所（下稱自來水公司斗南營運所），因上班期間發生
      車禍事故，公司雖准予公傷假6 個月，但依公司管理法規
      第42條規定，原告不得請領當年度之工作及考績獎金，該
      部分損失154,600 元。另原告來往醫院門診及復健治療，
      共支出交通費45,500元。此外，原告身體受有前開傷害，
      身心受創甚深，體力耗支，被告卻拒不賠償，令原告精神
      不堪折磨，故請求精神慰撫金900,000 元。為此，依據民
      法第184 條第1 項、第193 條、第195 條第1 項規定，聲
      明請求：被告應給付原告1,503,173 元，及自起訴狀繕本
      送達被告之翌日即95年7 月13日起至清償日止，按週年利
      率百分之五計算之利息，並陳明願供擔保請准宣告假執行
      。
  (二)、原告係高工畢業，在自來水公司斗南營運所擔任技工職務
      ，每月薪資約5 、6 萬元，已婚，育有二子。原告受傷部
      位之傷口已痊癒，但仍需作復健，持拐杖走路，而且不能
      穿鞋子，否則會腳腫，至今心理受創仍未回復，天氣變化
      時會酸痛。
三、被告之答辯：
  (一)、被告對其與原告於上述時、地發生車禍，致原告受有右側
      脛腓骨骨折、左側遠端橈尺骨骨折、右側足跟撕裂傷、頭
      部外傷等傷害，被告應負過失之侵權行為損害賠償責任，
      原告因而支出醫療費26,473元、看護費110,000 元、購買
      補品與藥粉、藥帖16,600元、交通費38,150元及未領取工
      作、考績獎金損失128,875 元等情均不爭執，惟辯以：原
      告騎車速度過快，行經設有閃光黃燈號誌燈之路口，未減
      速慢行，且未注意車前狀況，原告就車禍之發生，亦有過
      失。原告並非故意肇致本件事故發生，且雙方均有過失，
      原告於檢察官第一次偵訊時，即可自行走路，卻仍拿拐杖
      ，可見原告不實在，其受傷情形並不嚴重。又診斷證明書
      上記載原告應休養3 個月，數月後即可恢復工作，受傷期
      間原告仍有收入，精神及生活上之負擔應該不大，原告請
      求之精神慰撫金額過高等語，並聲明原告之訴及假執行之
      聲請均駁回。
  (二)、被告係高職畢業，原在汽車修護廠工作，每月薪資28,000
      元，後因修車導致身體過敏，過年後離職至今，尚未找到
      工作。被告未婚，有祖父母、父母、及兄妹。
四、兩造不爭執之事實：
  (一)、被告於94年10月23日下午3 時13分許，駕駛車牌號碼SI-0
      808 號自小客車，沿雲林縣大埤鄉○○路北往南方向行駛
      ，行經三和路與大埤路交岔路口時，與騎乘車牌號碼MJH-
      429 號重型機車，沿大埤路東往西方向行駛之原告相撞，
      造成原告受有前述傷害，被告應負過失之侵權行為損害賠
      償責任，原告就車禍之發生，亦有過失。
  (二)、原告因本件車禍受傷而支出醫療費26,473元、看護費110,
      000 元、購買補品及藥粉、藥帖16,600元、交通費38,150
      元及因受傷請假未能領取工作、考績獎金損失128,875 元
      。
  (三)、對雙方陳述有關學歷、職業、收入及家庭狀況等不爭執。
五、得心證之理由：
    本件主要爭點在於兩造就車禍事故之發生，各應負擔之過失
    責任比例及原告得請求賠償之金額為何？分別論述如下：
  (一)、按閃光黃燈表示「警告」，車輛應減速接近，注意安全，
      小心通過，閃光紅燈表示「停車再開」，車輛應減速接近
      ，先停止於交岔路口前，讓幹道車優先通行後認為安全時
      ，方得續行；汽車行駛時，駕駛人應注意車前狀況，並隨
      時採取必要之安全措施，道路交通標誌標線號誌設置規則
      第211 條第1 項、道路交通安全規則第94條第3 項分別定
      有明文。查，原告行向車道之號誌燈為閃光黃燈，被告行
      向車道之號誌燈為閃光紅燈，事故發生時間為下午3 時13
      分，當日天氣晴朗，日間自然光線，肇事路口四周並無障
      礙物，妨害視線等情，有道路交通事故調查報告表(一)、(二)
      及現場圖、現場照片附於刑事警卷可稽。由此可知，倘若
      兩造均恪守上開規定，被告駕車行經交岔路口時，確實減
      速接近，並先於路口暫停，確認左右及前方均無來車後才
      駕車通過；原告騎車通過肇事路口前，亦曾減速慢行，注
      意安全，小心通過，理應會發現對方，並能適時採取必要
      之安全措施，而不致發生本件車禍。惟被告於事故發生後
      ，警員製作談話紀錄及警局偵訊、本院審理時均陳稱：碰
      撞前沒有發現原告，發現原告機車時立即剎車，但仍發生
      碰撞；原告於上開訊問時亦均表示看到被告駕車由產業道
      路駛出時，兩車即發生碰撞等語，可見被告駕車通過肇事
      之交岔路口前，並未先暫停，確認安全後再續行，原告騎
      車接近路口時，亦未減速慢行，注意安全，小心通過，兩
      造均應負過失之責任。本院審酌原告行向為閃光黃燈之幹
      線車道，被告行向為閃光紅燈之支線車道，支線道車應讓
      幹線道車先行，路權在原告這方。又本件查無其他事證足
      以證明兩造有其他違規情形，故認被告應負較重之過失責
      任，亦即被告應負十分之六之過失責任，餘由原告自負。
  (二)、按因故意或過失，不法侵害他人之權利者，負損害賠償責
      任；汽車、機車或其他非依軌道行駛之動力車輛，在使用
      中加損害於他人者，駕駛人應賠償因此所生之損害；不法
      侵害他人之身體或健康者，對於被害人因此喪失或減少勞
      動能力，或增加生活上之需要時，應負損害賠償責任；不
      法侵害他人之身體、健康、名譽、自由、信用、隱私、貞
      操，或不法侵害其他人格法益而情節重大者，被害人雖非
      財產上之損害，亦得請求賠償相當之金額，民法第184 條
      第1 項前段、第191 條之2 前段、第193 條第1 項、第19
      5 條第1 項前段分別定有明文。本件車禍既因被告之過失
      行為所致，原告又因該車禍而受有前述傷害，足見被告之
      過失行為與原告之受傷間具有相當因果關係，則原告依據
      上開規定，請求被告賠償所受之損害，即屬有據。
  (三)、原告得請求賠償之金額：
    1.被告對原告主張支出醫療費26,473元、看護費110,000 元
      、購買補品及藥粉、藥帖16,600元、交通費38,150元及因
      受傷請假未能領取工作、考績獎金損失128,875 元等，均
      不爭執，並有原告提出之診斷證明書、醫療費收據、統一
      發票、復健科治療記錄卡、成績考核通知書、薪資明細單
      及財團法人佛教慈濟綜合醫院大林分院（下稱慈濟大林分
      院）於95年8 月10日以慈醫大林文字第0950001305號函檢
      送之病情說明書在卷可證（見附民卷第4-40頁，本院卷第
      31-35 、42-43 、51-58 頁），原告此部分之請求，自應
      予准許。
    2.精神慰撫金部分：
      (1)按以人格權遭遇侵害，受有精神上之痛苦，而請求慰藉
        金之賠償，其核給之標準，須斟酌雙方之身分、資力與
        加害程度及其他各種情形核定相當之數額。且所謂「相
        當」，應以實際加害情形與其身體、健康等受損害是否
        重大，及被害人之身分、地位與加害人之經濟情況等關
        係定之（最高法院47年度台上字第1221號判例、86年度
        台上字第3537號判決意旨參照）。
      (2)查，原告因本件車禍而受有右側脛腓骨骨折、左側遠端
        橈尺骨骨折、右側足跟撕裂傷、頭部外傷等傷害，於94
        年10月23日住院進行復位固定手術，94年11月1 日出院
        ，之後門診治療及復健49次，並於中醫診所復健治療21
        次，需人協助照顧生活起居3 個月，6 個月後始可恢復
        工作等情，有原告提出之診斷證明書及慈濟大林分院之
        病情說明書附卷足憑（見本院卷第43、53、55、56、57
        頁），原告之身體及心理自受有痛苦，其請求被告賠償
        精神慰撫金，核屬正當。
      (3)原告係46年12月28日生，高級工業職業學校畢業，現於
        自來水公司斗南營運所擔任技工職務，已婚，育有二子
        ，94年度申報所得金額為878,281 元，名下有土地7 筆
        、汽車一輛及投資，財產總額為6,590,872 元；被告係
        68年2 月17日生，高職畢業，原在汽車修護廠工作，每
        月薪資28,000元，後因修車導致身體過敏，過年後離職
        至今，尚未找到工作，未婚，94年度申報所得金額為22
        ,428 元 ，名下無任何財產等情，業經兩造陳述在卷，
        並有兩造之戶籍謄本、稅務電子閘門財產所得調件明細
        表及原告之在職及資格證明書可參（見本院卷第8-17、
        26-30 頁）。
      (4)本院審酌兩造之學歷、社會地位、經濟狀況、實際加害
        情形、受傷之程度及原告所受精神上痛苦等一切情狀，
        認為原告請求精神慰撫金，以500,000 元為適當，逾此
        金額之請求，為無理由，應予駁回。
    3.以上合計，原告所受損害為支出醫療費26,473元、看護費
      110,000 元、購買補品及藥粉、藥帖16,600元、交通費38
      ,150 元 、因受傷請假未能領取工作、考績獎金損失128,
      875 元及精神慰撫金500,000 元，總計為820,098 元。
    4.次按損害之發生或擴大，被害人與有過失者，法院得減輕
      賠償金額，或免除之，民法第217 條第1 項設有規定。查
      ，原告就損害之發生，應自負十分之四之過失責任，前已
      論述，依此計算，原告得請求被告賠償之金額為492,059
      元（820,098 ×0.6 ＝492,058.8 ，元以下四捨五入）。
六、末按給付無確定期限者，債務人於債權人得請求給付時，經
    其催告而未為給付，自受催告時起，負遲延責任，其經債權
    人起訴而送達訴狀者，與催告有同一之效力；遲延之債務，
    以支付金錢為標的者，債權人得請求依法定利率計算之遲延
    利息；應付利息之債務，其利率未經約定，亦無法律可據者
    ，週年利率為百分之五，民法第229 條第2 項、第233 條第
    1 項前段、第203 條規定甚明。本件原告請求被告賠償之金
    額，並未定有給付之期限，則原告請求自起訴狀繕本送達被
    告之翌日即95年7 月13日起至清償日止，按週年利率百分之
    五計算遲延利息，並未逾上開規定之範圍，核無不合，應予
    准許。
七、從而，原告依據侵權行為之法律關係，請求被告給付492,05
    9 元及自95年7 月13日起至清償日止，按週年利率百分之五
    計算之利息部分，為有理由，應予准許。原告逾此金額之請
    求，則無理由，應予駁回。
八、本判決原告勝訴部分，原告雖陳明願供擔保，聲請宣告假執
    行，惟依民事訴訟法第389 條第1 項第5 款「所命給付之金
    額或價額未逾新臺幣五十萬元之判決，法院應依職權宣告假
    執行」之規定，仍應由本院就原告上開勝訴部分依職權宣告
    假執行。原告其餘假執行之聲請，因其訴遭駁回而失所附麗
    ，應併予駁回。
九、本件事證已臻明確，兩造其餘攻擊防禦方法及所提之證據，
    核與判決結果不生影響，不另論述，併予敘明。
十、訴訟費用負擔之依據：民事訴訟法第79條。
中    華    民    國    95    年    11    月    22    日
                  民事第一庭    法  官  蔡碧蓉
以上正本係照原本作成。
如對本判決上訴，須於判決送達後20日內向本院提出上訴狀（須
附繕本），並應繳納上訴裁判費。
中    華    民    國    95    年    11    月    23    日
                                書記官  蔡嘉萍


司法院資訊處製作；財團法人民間司法改革基金會備份。
